【裁判字號】    97,交聲,1414
【裁判日期】    970717
【裁判案由】    聲明異議
【裁判全文】
臺灣臺中地方法院交通事件裁定        97年度交聲字第1414號
                                    97年度交聲字第1415號
                                    97年度交聲字第1416號
                                    97年度交聲字第1417號
原處分機關  交通部公路總局臺中區監理所
異  議  人
即受處分人  甲○○
上列異議人即受處分人因違反道路交通管理處罰條例案件，對於
交通部公路總局臺中區監理所分別於94年7月27日、94年6月9日
、94年5月24日、94年5月16日所為之中監違字第裁60-GP0000000
號、中監違字第裁60-G00000000號、中監違字第裁60-GP1A26070
號、中監違字第裁60-ZC0000000號裁決書，聲明異議，本院裁定
如下：
    主  文
異議均駁回。
    理  由
一、原處分機關交通部公路總局臺中區監理所略以：異議人即受
    處分人（下稱受處分人）甲○○所有車牌號碼X2－9093號自
    用小客車，分別於（一）民國91年8月21日8時42分許，在臺
    中市○○○街，有「停車車種不依規定（引擎熄火、司機離
    座）違規拖吊」之違規情形，經臺中市警察局交通警察隊第
    三分隊依違反道路交通管理處罰條例第56條第1項第9款規定
    ，以中市警交字第GP0000000號舉發違反道路交通管理事件
    通知單逕行舉發；（二）91年2月4日10時10分許，在臺中市
    ○○路，有「在道路收費停車處所停車不依規定繳費」之違
    規情形，經臺中市警察局交通警察隊第四分隊依違反道路交
    通管理處罰條例第56條第1項第11款規定，以中市警交字第
    G00000000號舉發違反道路交通管理事件通知單逕行舉發；
    （三）90年10月26日16時50分許，在臺中市○○○街，有「
    併排停車（引擎熄火、司機離座）違規拖吊」之違規情形，
    經臺中市警察局交通警察隊第三分隊依違反道路交通管理處
    罰條例第56條第1項第6款規定，以中市警交字第GP1A26070
    號舉發違反道路交通管理事件通知單逕行舉發；（四）90年
    9月12日10時28分許，在臺76號公路19公里東向，有「速限
    80公里時速94公里超速14公里（經科學儀器採證）」之違規
    情形，經內政部警政署國道公路警察局第三警察隊依違反道
    路交通管理處罰條例第40條第1項規定，以公警局交字第ZC0
    000000號舉發違反道路交通管理事件通知單逕行舉發。而受
    處分人未於期限內到案，遂分別於（一）94年7月27日以中
    監違字第裁60-GP0000000號裁決書處罰鍰新臺幣（下同）1,
    200元，逾期則依裁決書處罰主文規定裁處；（二）94年6月
    9日以中監違字第裁60-G00000000號裁決書處罰鍰1,200元，
    逾期則依裁決書處罰主文規定裁處；（三）94年5月24日以
    中監違字第裁60-GP1A26070號裁決書處罰鍰1,200元，逾期
    則依裁決書處罰主文規定裁處；（四）94年5月16日以中監
    違字第裁60-ZC0000000號裁決書處罰鍰2,400元，逾期則依
    裁決書處罰主文規定裁處，於法並無不合等語。
二、本件聲明異議意旨略以：受處分人雖設籍於臺中市○區○○
    里○○路○段8號，但交通部公路總局臺中區監理所之裁罰送
    達，卻均未依法交付伊或與伊同居或受雇之人，送達不合法
    ，爰聲明異議云云。
三、按「違反交通管理事件，有關文書送達之程序，依行政程序
    法之規定」；「送達，於應受送達人之住居所、事務所或營
    業所為之；於應送達之處所不獲會晤應受送達人時，得將文
    書付與有辨別事理能力之同居人、受僱人或應送達處所之接
    收郵件人員」，違反道路交通管理事件統一裁罰基準及處理
    細則第5條、行政程序法第72條第1項、第73條第1項分別定
    有明文。又受處分人不服道路交通管理處罰條例第八條公路
    主管機關所為之處罰，得於接到裁決書之翌日起20日內，向
    管轄地方法院聲明異議；依上開規定聲明異議之期間，自裁
    決送達之翌日起算，並得依法扣除在途期間；如遲誤該期間
    ，法院自應以聲明異議不合法律上程式，且無從補正，裁定
    駁回。道路交通管理處罰條例第87條第1項及道路交通案件
    處理辦法第12條及第18條前段亦分別定有明文。經查：
（一）本件原處分機關認受處分人有前開違規行為，係依據前揭
      原舉發單位即臺中市警察局交通警察隊第三分隊、臺中市
      警察局交通警察隊第四分隊、臺中市警察局交通警察隊第
      三分隊及內政部警政署國道公路警察局之違反道路交通管
      理事件通知單，有卷附之違反道路交通管理事件通知單四
      紙可證。原處分機關分別於94年7月27日、94年6月9日、
      94 年5月24日及94年5月16日依據原舉發單位舉發之違規
      通知單開立裁決書，並分別於94年7月29日、94年6月16日
      、94年5月25日及94年5月19日送達至受處分人之戶籍處所
      臺中市○區○○路2段8號，並由其同居人鄭垂芳蓋章簽名
      收受等情，有戶籍謄本、違反道路交通管理事件裁決書、
      送達證書各4紙在卷可憑。則依首開法條說明，足認本件
      原處分機關業已為合法之送達。
（二）又依前開法條說明，受處分人如對原處分機關所為裁決不
      服欲提起異議，應於裁決送達之翌日起算20日內，向管轄
      地方法院聲明異議，始為適法。據此，受處分人原應分別
      於94年8月18日、94年7月6日、94年6月14日、94年6月8日
      以前具狀聲明異議，惟受處分人遲至97年2月19日始具狀
      提出異議，此觀卷附受處分人聲明異議狀之交通部公路總
      局臺中區監理所總收文章可明，是以受處分人之聲明異議
      逾期，不合法律上程式，且無從補正，核諸前揭說明，自
      應將受處分人之異議予以駁回。
（三）復按法院就所受繫屬之案件，須先就程序法上為形式之審
      理，調查起訴之要件是否具備，再進為實體上之審理，若
      起訴欠缺訴訟要件，即應為程序上之裁判，無庸審查其實
      體事項，而為實體裁判之必要。查聲明異議之法定期間為
      自收受送達證書翌日起算20日，已如前述；而該法定期間
      為法院實體判決所須之訴訟要件，故異議人所為之聲明異
      議期間既已逾越法定期間，顯已欠缺訴訟所必須之要件，
      則依前開說明，本件聲明異議既欠缺訴訟要件，本院即無
      庸就異議人聲明原裁定機關所為處分適法否為實體審查，
      而為實體裁判，並此敘明。
四、據上論斷，應依道路交通管理處罰條例第87條第2項、道路
    交通案件處理辦法第18條前段，裁定如主文。
中    華    民    國    97    年    7     月    17    日
                  交通法庭  法  官  許月馨
以上正本證明與原本無異。
如不服本裁定應於送達後五日內向本院提出抗告狀。
                            書記官  黃美雲
中    華    民    國    97    年    7     月    17    日


司法院資訊處製作；財團法人民間司法改革基金會備份。
